臺北高等行政法院裁定
　　　　　　　　　　　　　　　　　　 95年度訴字第04197號
　　　　　　　　　　　　　　　.
原　　　告　甲○○
訴訟代理人　江松鶴律師
被　　　告　國防部
代　表　人　乙○○（部長）
訴訟代理人　丁○○
　　　　　　丙○○
　　　　　　戊○○
上列當事人間因退伍金事件，原告不服行政院中華民國95年10月
11日院臺訴字第0950091985號訴願決定，提起行政訴訟。本院裁
定如下：
    主  文
原告之訴駁回。
訴訟費用由原告負擔。
    理  由
一、本件原告起訴時，被告之代表人為李傑，嗣於訴訟進行中變
    更為乙○○，茲由新任代表人具狀聲明承受訴訟，核無不合
    ，應予准許。
二、按原告之訴，有起訴不合程式或不備要件者，行政法院應以
    裁定駁回之，行政訴訟法第107 條第1 項第10款定有明文。
    又訴願之提起，應自行政處分達到或公告期滿之次日起30日
    內為之；處分機關未告知救濟期間或告知錯誤未為更正，致
    相對人或利害關係人遲誤者，如自處分書送達後1 年內聲明
    不服時，視為於法定期間內所為，訴願法第14條第1 項、行
    政程序法第98條第3 項亦分別定有明文。又提起訴願逾法定
    期間者，受理訴願機關應為不受理之決定，訴願法第77條第
    2 款前段亦有明定。此無論是中央或地方機關違法行政處分
    ，還是中央或地方機關對於人民申請案件作成否准之行政處
    分，在訴願法之規定，均無不同，即受理訴願機關應依訴願
    法第1 條第1 項、第77條第2 款前段為不受理決定。而在行
    政訴訟方面，人民提起行政訴訟法第4 條第1 項撤銷訴訟，
    亦應對於未確定之行政處分始得提起，苟當事人對於已確定
    之行政處分提起行政訴訟，即屬起訴不備其他要件，行政法
    院應以裁定駁回。同理，人民提起行政訴法第5 條第2 項之
    課予義務訴訟，自應對於否准之行政處分，於法定期間內提
    起訴願，否則，對於已確定之否准之行政處分提起課予義務
    訴訟，亦係不備訴訟其他要件，行政法院應以裁定駁回之。
    次按所謂重覆處分與第2 次裁決，前者係行政機關以已有行
    政處分存在，不得任意變更或撤銷為原因，明示或默示拒絕
    當事人之請求，甚至在拒絕之同時為先前處分添加理由，均
    屬重覆處分，不生任何法律效果。後者係指行政機關重新為
    實體上審查並有所處置，但並未變更先前處分即所謂第1 次
    裁決之事實及法律狀況，如有任何變更則非第二次裁決而為
    全新之處分（吳庚著行政法之理論與實用增訂9 版第339 至
    342 頁參照）。二者區別實益在於法定救濟期間之起算始點
    ，如為重覆處分其法定救濟期間仍先前處分生效起算，若為
    第二次裁決方自該裁決生效起算救濟期間。
三、本件原告起訴意旨略以: 原告係大陸地區人民，以其為已故
    退伍軍人王化仁（89年9 月9 日死亡）之妹妹，委請代理人
    劉筠於民國（下同）93年4 月間，檢附親屬關係公證書，向
    被告申領發給王化仁餘額退伍金，經被告移由所屬人力司以
    93年5 月4 日睦眺字第0930008132號函復略以：「依檔存資
    料，王化仁在臺尚有合法遺族，依臺灣地區與大陸地區人民
    關係條例第26條之1 第1 項規定，其餘額退伍金尚不得由大
    陸地區親屬申領」等語，否准所請（下稱原處分一）。原告
    嗣於94年8 月31日，以王化仁在臺應無合法遺族同一事由，
    向被告申請王化仁餘額退伍金，經被告所屬人事參謀次長室
    以94年9 月30日選道字第0940013242號函請原告出具王化仁
    在臺遺族存歿之合法證明文件，俾憑續辦（下稱原處分二）
    。嗣原告於95年1 月20日檢附桃園縣平鎮市戶政事務所95年
    1 月19日桃平戶字第0950000395號函向被告請求給付王化仁
    餘額退伍金，經人事參謀次長室以95年2 月13日選道字第09
    50001570號函復原告，略以所詢事項業已多次函覆說明，依
    行政程序法第173 條第2 款規定得不予處理（下稱原處分三
    ）。原告不服，以王化仁在台灣地區無任何遺族或法定受益
    人存在，若有，依舉證責任分配之原則，應由被告舉證為由
    ，提起訴願，遭一部（原處分二及三）不受理，一部（原處
    分一）駁回之決定，遂向本院提起行政訴訟，請求被告應給
    付原告新臺幣（下同）1,413,370 元云云。
四、經查，被告於93年5 月18日送達原處分一，為兩造所不爭（
    見本院卷第122 頁及第128 頁），因原處分一並未記載行政
    救濟期間之教示，計其提起訴願期間，應自93年5 月19日起
    算，至94年5 月18日（星期三）已屆滿。是原告遲至95年3
    月13日始提起訴願，有訴願書上之收文日戳可憑，顯已逾前
    揭行政程序法第98條第3 項所定之1 年訴願期間，原告復對
    之提起行政訴訟法第5 條第2 項課予義務訴訟，揆之上述前
    段說明，顯非合法。
五、原告嗣分別於94年8 月31日及95年1 月20日以王化仁在臺應
    無合法遺族之同一事由，向被告申請王化仁餘額退伍金，經
    被告以原處分二請原告出具王化仁在臺遺族存歿之合法證明
    文件，俾憑續辦，以原處分三說明所詢事項業已多次函覆說
    明，依行政程序法第173 條第2 款規定得不予處理，均核屬
    重覆處分，揆諸前揭說明，其法定救濟期間仍自先前處分生
    效起算，則原處分一既已確定，原告復依據原處分二及原處
    分三提起行政訴訟，揆之上述後段說明，自屬起訴不備其他
    要件。
六、綜上所述，本件原告之訴既不合法，本院應以裁定駁回。又
    其實體上之主張本院即無從審酌，併此敘明。
七、依行政訴訟法第107 條第1 項第10款後段、第104 條、民事
    訴訟法第95條、第78條，裁定如主文。
中　　華　　民　　國　　96　　年　　8 　　月     9    日
                        第一庭審判長  法  官  王立杰
                                      法  官  劉錫賢
                                      法  官　林惠瑜
上為正本係照原本作成。
如不服本裁定，應於送達後10日內向本院提出抗告狀（須按他造
人數附繕本）。
中　　華　　民　　國　　96　　年　　8 　　月　   9    日
                                      書記官  劉道文
